【裁判字號】    89,易,444
【裁判日期】    900704
【裁判案由】    背信
【裁判全文】
台灣苗栗地方法院刑事判決                          八十九年度易字第四四四號
    公  訴  人  臺灣苗栗地方法院檢察署檢察官
    被      告  戊○○
右列被告因背信案件，經檢察官提起公訴（八十八年度偵緝字第一八六號），本院判
決如左：
    主  文
戊○○共同為他人處理事務，意圖為自已不法之利益，而為違背其任務之行為，致生
損害於本人之利益，處有期徒刑陸月，如易科罰金，以參佰元折算壹日。
    事  實
一、戊○○與丁○○（通緝中，未據起訴）於民國八十七年一月間某日，在苗栗縣三
    義鄉伯公坑六十九號乙○○住處，受乙○○的表弟甲○○之委託，由當時任職土
    地代書之戊○○及丁○○二人共同為其辦理不動產第二順位抵押借款，金額為新
    臺幣（下同）二百萬元。嗣因戊○○、丁○○二人以時近農曆年關，辦理不動產
    第二順位抵押貸款費時為由，而指示甲○○改以開具支票調借現金之方式，由二
    人代為負責調借現金一百萬元，致甲○○依指示簽發其所有如附表所示之支票四
    張交付丁○○、戊○○二人收執；詎戊○○、丁○○於收受上開支票後，竟共同
    基於意圖為自己不法利益之犯意聯絡，而違背渠等為甲○○調借現金之事務，將
    甲○○交付之四紙支票予以朋分，由戊○○持有其中如附表編號一、二、三之支
    票三紙；丁○○持有如附表編號四之支票一紙（該編號四之支票嗣後由丁○○轉
    讓予案外人凱士賓育樂事業有限公司收執）。戊○○於持有上揭三張支票後，明
    知未經委託人甲○○之許可，且違反甲○○委託處理事務之本意，而將其中一張
    如附表編號一之支票（支票號碼：0000000號、金額三十萬元、到期日八
    十七年三月十五日），為清償戊○○自己之債務而交付案外人丙○○收受（另二
    張如附表編號二、三之支票，則交付丁○○於嗣後返還於甲○○）。茲因甲○○
    不耐久候，向戊○○與丁○○二人索還支票，戊○○竟避而不見，丁○○則出面
    返還尚未使用之支票二張（如附表編號二、三之支票）並與甲○○簽立切結書並
    坦承上情；而首揭二張支票則分別於八十七年三月十六日、同年月二十五日經執
    票人凱士賓育樂事業有限公司、丙○○先後向銀行提示而經退票，致造成甲○○
    個人信用與利益之損害。
二、案經被害人甲○○訴由臺灣苗栗地方法院檢察署檢察官偵查起訴。
    理  由
一、訊據被告戊○○固坦承：伊未得被害人甲○○之同意，而使用前揭票號0000
    000號之支票並為清償自己之債務而交付丙○○之事實；惟辯稱：伊收受之前
    揭三紙支票均由丁○○所交付，因丁○○欠伊錢，遂同意伊使用其中一紙支票，
    以抵償伊積欠丙○○之債務，其餘二紙支票已交還丁○○，但不知丁○○如何處
    理云云。經查：右揭犯罪事實業據告訴人甲○○指述甚詳，核與證人乙○○在審
    理中、丙○○於偵查中證述情節大致相符，復有丁○○書立之切結書、苗栗市信
    用合作社八十七年十二月十一日苗信文字第二六二號函覆前開二紙支票之退票記
    錄可參；而被告於接受被害人之委託後，即擅自使用被害人之支票以清償自己之
    債務，並即避而不見，經被害人以存證信函催告復置之不理，在檢察官偵查中亦
    拒未到庭，迄經通緝後始為警查獲等情，亦有告訴狀、通緝、撤緝紀錄等在卷可
    憑；次查右揭丁○○親筆書立之切結書中有「該二張支票卻分別由本人（指丁○○自己）與戊○○占有持用。因票期已過致甲○○存款不足遭銀行退票，使甲○○信譽嚴重受損」等語，經比對前揭退票事實，堪證戊○○與丁○○確係分別各
    自持有右揭票號：0000000號、0000000號支票各一張，其中00
    00000號之支票（面額二十萬元）一張，由丁○○直接或間接交付予凱士賓
    育樂事業有限公司，另一張0000000號支票（面額三十萬元），則係由被
    告交付第三人後，轉交由丙○○收執，其過程與丁○○切結書所敘之內容相符。
    按甲○○之交付支票既係直接委託被告及丁○○二人，是證被告明知被害人甲○○短缺現金；而被告既已直接受甲○○之委託，是縱丁○○另欠被告債務而同意
    其使用其中一張支票，然此絕非被害人委託處理事務之原意，被告當亦無從諉為
    不知；而被告既未代被害人取得現金，即應將支票退回被害人，竟以丁○○同意
    為藉口，逕將該支票用以償還自己積欠他人之債務，又未告知被害人，致被害人
    在本即短缺現金又懞然不知之情形下因而退票，造成被害人信譽上之損害（且被
    害人事後經丙○○執票追索，又另籌措現金支付丙○○以取回支票，亦經被害人
    在審理中陳述在卷），此種後果亦應為被告所預見而不違背本意，是證被告戊○○確已違背為告訴人處理調借現金之任務，而為自已不法之利益，為違背其任務
  之行為，致生損害於本人之利益。本件事證明確，被告犯行堪以認定。
二、核被告所為，係犯刑法第三百四十二條第一項之背信罪。又被告與丁○○二人間
    就前揭犯行，有犯意之聯絡及行為之分擔，皆為共同正犯。爰審酌被告犯罪之動
    機、目的、手段，犯罪後之態度等一切情狀，量處如主文所示之刑。又被告行為
    後，刑法第四十一條業於九十年一月十日修正公布，並自同年月十二日生效，該
    條規定得易科罰金之罪為最重本刑為五年以下有期徒刑以下之刑之罪，與修正前
    所得易科罰金者為最重本刑為三年以下有期徒刑以下之刑之罪相較，以新法有利
    於被告，依刑法第二條第一項前段之規定，自應適用新法，爰併諭知易科罰金之
    折算標準。
據上論斷，應依刑事訴訟法第第二百九十九條第一項前段，刑法第二條第一項前段、
第二十八條、第三百四十二條第一項、刑法第四十一條第一項前段，罰金罰鍰提高標
準條例第一條前段、第二條，判決如主文。
本案經檢察官蔡宗熙到庭執行職務。
中      華      民      國    九十    年      七      月      四        日
                              臺灣苗栗地方法院刑事第一庭
                                    法  官  楊  台  清
右正本證明與原本無異。
如不服本判決，應於判決送達後十日內向本院提出上訴狀( 應附繕本 )，上訴於
臺灣高等法院台中分院。
                                    書記官  李  惠  雯
中      華      民      國    九十    年      七      月      四        日
附錄論罪科刑法條：刑法第三百四十二條第一項
為他人處理事務，意圖為自己或第三人不法之利益，或損害本人之利益，而為違背其
任務之行為，致生損害於本人之財產或其他利益者，處五年以下有期徒刑，拘役或科
或併科一千元以下罰金。
附表
┌──┬───────┬────┬─────┬───┬─────────┐
│編號│  票據號碼    │金   額 │ 到 期 日 │發票人│ 付    款    人   │
├──┼───────┼────┼─────┼───┼─────────┤
│ 1  │0000000│三十萬元│八十七年  │甲○○│ 苗栗市信用合作社 │
│    │              │        │三月十五日│      │ 銅鑼分社         │
├──┼───────┼────┼─────┼───┼─────────┤
│ 2  │0000000│三十萬元│八十七年  │甲○○│ 苗栗市信用合作社 │
│    │              │        │三月五日  │      │ 銅鑼分社         │
├──┼───────┼────┼─────┼───┼─────────┤
│ 3  │0000000│二十萬元│八十七年  │甲○○│ 苗栗市信用合作社 │
│    │              │        │四月十日  │      │ 銅鑼分社         │
├──┼───────┼────┼─────┼───┼─────────┤
│ 4  │0000000│二十萬元│八十七年  │甲○○│ 苗栗市信用合作社 │
│    │              │        │三月二五日│      │ 銅鑼分社         │
└──┴───────┴────┴─────┴───┴─────────┘


司法院資訊處製作；財團法人民間司法改革基金會備份。
